臺灣高雄地方法院刑事判決
110年度訴字第686號
公  訴  人  臺灣高雄地方檢察署檢察官
被      告  毛首綸


指定辯護人  本院公設辯護人黃秋葉
上列被告因毒品危害防制條例案件，經檢察官提起公訴（110年
度偵字第12027、12112號），本院判決如下：
    主  文
毛首綸共同犯走私罪，處有期徒刑貳年。扣案如附表所示之物沒
收。
    事  實
一、毛首綸明知收取包裹乃日常生活中輕易簡便之事項，如委託
    他人出名或冒名收取國外寄來之包裹，再約定以特定行動電
    話聯繫領貨後之交付方式，可預見所委託領取的包裹內為管
    制進口物品，仍於民國110年5月某日，在高雄市三民區愛國
    路87巷巷口，與綽號「小劉」（真實姓名年籍不詳）之成年
    人，基於私運進口管制物品之不確定故意之犯意聯絡，由毛
    首綸提供國民身分證照片檔案、聯絡電話及收件地址作為海
    外包裹收件資訊並負責收件，再以「小劉」提供如附表編號
    3（含附表編號5所示SIM卡）之行動電話，專供毛首綸與「
    小劉」聯繫海外包裹取件、交件事宜，並以其所有如附表編
    號4所示行動電話與快遞業者聯繫取件事宜，另由「小劉」
    聯繫法國之集團成員，將如附表編號1所示之管制進口物品
    愷他命夾藏於附表編號2所示之包裹（下稱系爭包裹）後，
    在法國委由不知情之快遞業者聯邦國際快遞有限公司(下稱
    聯邦快遞)，於110年5月17日運抵臺灣桃園機場而進入我國
    國境，經財政部關務署臺北關查驗發現夾藏如附表編號1所
    示之管制進口物品愷他命，始循線查悉上情。
二、案經法務部調查局南部地區機動工作站、高雄市政府警察局
    鼓山分局報告臺灣高雄地方檢察署檢察官偵查起訴。　　
    理  由
一、本判決所引傳聞證據，經當事人於準備程序同意有證據能力
    （院卷第42-43頁）。基於尊重當事人對傳聞證據之處分權
    ，及證據資料愈豐富愈有助於真實發現之理念，復審酌該等
    證據作成時並無違法取證或顯不可信之瑕疵，作為證據應屬
    適當，依刑事訴訟法第159 條之5 第1 項規定，均有證據能
    力。至本判決所引非供述證據，均與本案有關，亦無證據證
    明係實施刑事訴訟程序之公務員非法取得，依刑事訴訟法第
    158條之4 之反面解釋，當有證據能力。
二、被告毛首綸矢口否認有何私運管制物品進口犯行，辯稱：我
    不知道寄送包裹內夾藏有扣案管制物品云云。辯護人則以：
    運輸第三級毒品係重罪，如被告參與犯行，大可隱匿真實姓
    名，避免遭檢警查獲，由被告以真實姓名收件以觀，可認被
    告主觀上並無犯意聯絡等語，為被告辯護。然被告於前述時
    、地，提供身分證件、聯絡電話及收件地址予「小劉」，並
    以「小劉」提供如附表編號3（含附表編號5所示SIM卡）之
    行動電話及其所有如附表編號4所示之行動電話聯繫系爭包
    裹取件、交件事宜，另經「小劉」聯繫由法國寄出系爭包裹
    ，並由不知情之聯邦快遞，於110年5月17日運抵臺灣桃園機
    場而進入我國國境等情，業據被告坦承在卷（院卷第41-42
    頁），並有財政部關務署臺北關扣押貨物收據及搜索筆錄（
    偵一卷第101頁）、艙單資料查詢結果清表（偵一卷第247頁
    ）、聯邦快遞快遞個案委任書（偵一卷第21頁）、扣押物照
    片（偵一卷第93-96、231-238頁）、被告與暱稱正經哥哥LI
    NE對話紀錄翻拍照片（偵一卷第47、177-181頁）、被告與
    暱稱正經iMessage簡訊翻拍照片（偵一卷第182-184頁）在
    卷可稽，另有如附表所示之物扣案可憑，又附表編號1所示
    之物，經具有毒品鑑驗專業之法務部調查局鑑定，檢出含有
    如附表編號1備註欄所示第三級毒品愷他命，有法務部調查
    局110年7月14日調科壹字第11023205890號鑑定書（警卷第6
    3頁）在卷可佐，此情應堪認定。被告既以前詞置辯，是本
    案之爭點厥為：被告主觀上可否預見系爭包裹內夾藏有管制
    進口物品，而與「小劉」等人具有私運管制物品進口之走私
    罪不確定故意之犯意聯絡？
三、經查：
㈠、愷他命係毒品危害防制條例第2條第2項第3款所定第三級毒品
    ，又毒品危害防制條例所列毒品，為行政院依懲治走私條例
    第2條第3項授權公告之「管制物品管制品項及管制方式」第
    1項所列「管制進出口物品」，是附表編號1所示第三級毒品
    愷他命為懲治走私條例之「管制進口物品」一情，首堪認定
    。
㈡、被告於110年5月25日警詢供稱：「小劉」於110年5月初某日
    晚上到我家，表示要跟女朋友結婚，從法國寄一件婚紗照來
    臺灣，因為他身分特殊不方便接收包裹，請我提供資料代收
    云云（警卷第3-4頁）；復於110年5月25日偵訊時供稱：我
    也不知道「小劉」身分特殊的意思為何，他沒有跟我說，他
    跟我說他身分特殊，不方便接受包裹等語（偵一卷第140頁
    ）；嗣於111年2月16日審理中先供稱：我不知道「小劉」可
    以自己收包裹，為何非要我幫忙收等語（院卷第67頁）；又
    改稱：我認為「小劉」是通緝犯，怕遭警察逮捕而不能收包
    裹等語（院卷第71頁）。是被告對於「小劉」為何不能親自
    收受系爭包裹之原因，始終無法清楚交代。又被告供稱：我
    曾經跟「小劉」要手機號碼跟LINE帳號，但「小劉」都不給
    我，我不知道「小劉」的真實姓名云云（警卷第4頁），足
    認被告與「小劉」間並非熟識之人，更遑論有何特殊信賴關
    係存在。而被告於警詢中供稱：曾從事修理怪手、迴轉壽司
    服務員、賣肉圓、水電工等職業，目前則擔任鷹架工約2年
    ，曾透過網路購物購買從大陸地區寄送到臺灣之商品等語（
    警卷第2-3頁），另參以被告於通訊監察譯文中與聯邦快遞
    人員對談、交涉之內容對於自身消費權益多有主張，可知被
    告具有相當智識及社會經驗，應知悉一般人如有領取海外包
    裹之需求，可直接寄交住居所或方便領取之處候領，並無委
    託無信賴關係之人提供地址及代為領取之必要，如非意圖以
    此方式走私管制進口物品，實無特意委託不具信賴關係之人
    ，並特別交付專用於聯繫交件、取件事宜之行動電話之必要
    。由此觀之，被告主觀上應可預見「小劉」要求其提供地址
    供作郵包收件地址，且要求其代為收受系爭包裹後轉交，極
    為可能是私運無法依一般正常方式寄送進口之管制物品。
㈢、按刑法第13條第2項規定：「行為人對於犯罪之事實，預見其
    發生，而其發生並不違背其本意者，以故意論。」所謂「預
    見」係指行為人對構成要件結果出現之估算，祇要有一般普
    遍之「可能性」為已足，其涵攝範圍較前者為廣，認識之程
    度則較前者薄弱，然究不得謂不確定故意之「預見」非故意
    犯主觀上之認識（最高法院100年度台上字第1110號 刑事判
    決意旨參照）。依被告之年齡、智識程度及工作經驗，由被
    告與「小劉」並無特殊信賴關係，且「小劉」亦無不能自行
    收受系爭包裹之正當理由，又「小劉」為聯繫系爭包裹交付
    事宜，尚特別提供專用行動電話給被告等情，被告主觀上應
    可預見「小劉」要求其提供地址供作郵包收件地址並代為收
    取包裹轉交一節，極為可能係為私運無法依一般正常方式寄
    送進口之管制物品。由此觀之，被告對於其所為可能參與「
    小劉」等人私運進口管制物品之犯罪構成要件結果之估算，
    應已具有一般普遍之「可能性」，猶以提供身分證件、聯絡
    電話及收件地址，並協助聯繫收取系爭包裹轉交「小劉」之
    方式，與「小劉」基於將系爭包裹自海外運至境內之意思，
    參與收受系爭包裹轉交「小劉」之私運進口管制物品之構成
    要件行為，足認被告主觀上可預見系爭包裹內夾藏有管制進
    口物品，而與「小劉」等人具有私運管制進口物品之走私罪
    不確定故意之犯意聯絡甚明。
㈣、至辯護人為被告辯稱：若被告知悉系爭包裹夾藏進口管制物
    品，當不會以真實身分代為取件等語。惟系爭包裹自海外通
    關進入國境時，收件人於報關委任時，需填寫個案委任書並
    檢附國民身分證一情，有被告為收取系爭包裹填寫之個案委
    任書及檢附之被告國民身分證（偵一卷第21頁）在卷可參。
    是提供真實身分證件，實為遂行私運系爭包裹夾藏之進口管
    制物品通關之犯罪所必需，自難以此遽認被告主觀上並無私
    運管制進口物品之不確定故意，併此敘明。
四、論罪：
    按懲治走私條例第2條第1項私運管制物品進口罪（走私罪）
    ，係指未經許可，擅自將逾行政院公告數額之管制或應稅進
    口之物品，自他國或公海等地，私運進入我國境內而言，一
    經進入國境，其犯罪即屬完成（最高法院108年度台上字第3
    134號刑事判決參照）。經查，系爭包裹業經聯邦快遞運抵
    臺灣桃園機場，有前述艙單資料查詢結果清表（偵一卷第24
    7頁）在卷可佐，足認系爭包裹夾藏如附表編號1所示之管制
    進口物品已進入國境，參諸前述判決意旨，可認被告私運管
    制物品進口之行為已達既遂。核被告所為，係犯懲治走私條
    例第2條第1項之私運管制物品進口罪。被告與「小劉」及法
    國之走私集團成員間，就私運附表編號1所示之管制物品進
    口犯行，有犯意聯絡與行為分擔，應論以共同正犯。又渠等
    利用不知情之聯邦快遞遂行本案私運管制物品進口之犯行，
    應論以間接正犯。
五、量刑：
    爰以行為人之責任為基礎，並審酌被告可預見提供身分證件
    、聯絡電話及收件地址，代不具信任關係之人收取自國外寄
    送之包裹，並由該人特別提供行動電話專為聯繫收件、交件
    事宜，有與他人共犯私運管制物品進口之可能，猶以前述共
    犯走私罪之不確定故意，與「小劉」等人私運如附表編號1
    所示管制物品進口，且如附表編號1所示管制物品為第三級
    毒品愷他命，其數量甚多、純度極高，經被告等人私運進入
    我國國境後所生之危害甚鉅，所為誠不足取。又被告犯後一
    再飾詞狡辯犯行，未見絲毫悔悟之意，非予嚴懲不足以避免
    被告再犯同類犯罪之僥倖心理，兼衡被告自陳之智識程度、
    家庭經濟狀況（涉及隱私，不予詳載）等一切情狀，量處如
    主文所示之刑。
六、沒收：
㈠、按刑法第38條第1項規定：「違禁物，不問屬於犯罪行為人與
    否，沒收之。」又無正當理由，不得擅自持有第三級毒品；
    持有第三級毒品純質淨重5公克以上者，即構成刑事犯罪，
    毒品危害防制條例第11條之1第1項、第11條第5項分別定有
    明文。而扣案如附表編號1所示之物，經鑑定結果含有如附
    表編號1備註欄所示第三級毒品愷他命，已如前述。是附表
    編號1所示第三級毒品愷他命應屬違禁物，應依刑法第38條
    第1項之規定宣告沒收，用以盛裝之包裝袋4只則因沾染該違
    禁物且難以析離，應予前述違禁物同視，併予宣告沒收；至
    鑑驗用罄部分，因已不復存在，不予宣告沒收。
㈡、按刑法第38條第2項規定：「供犯罪所用…之物，屬於犯罪行
    為人者，得沒收之。…」所謂「犯罪行為人」係指共同加工
    於同一犯罪事實者而言，包含共犯、教唆犯、正犯、從犯在
    內（94年2月2日修正時之立法理由參照）。經查，扣案如附
    表編號2之物乃作為夾藏附表編號1備註欄所示第三級毒品愷
    他命所用，有扣押物照片（偵一卷第93-96頁）在卷可稽；
    附表編號3、4所示之物，則為被告聯繫收取系爭包裹事宜所
    用，業據被告供述在卷（警卷第3-4頁），並有通訊監察譯
    文（偵一卷第51-55頁）在卷可佐；附表編號5所示之物乃插
    裝於附表編號3所示行動電話使用，亦據被告供述明確（警
    卷第17頁），足認附表編號2至5所示之物均係被告或與被告
    共犯本案走私罪之「小劉」所有，而為供本案犯罪所用，屬
    於犯罪行為人之物，爰依刑法第38條第2項前段規定，宣告
    沒收。
七、不另為無罪諭知部分：
㈠、公訴意旨另以：被告、「小劉」及不詳國外共犯均明知愷他
    命係毒品危害防制條例第2條第2項所列之第三級毒品，非經
    許可不得運輸，竟於110年5月間，基於運輸第三級毒品愷他
    命之犯意聯絡，由被告提供身分證件、聯絡電話及收件地址
    予「小劉」並負責收件，再由「小劉」與法國之同夥安排將
    系爭包裹委由不知情之聯邦快遞自法國運送至臺灣，嗣由聯
    邦快遞於110年5月17日運抵臺灣桃園機場入關，以此方式運
    輸第三級毒品愷他命，因認被告涉犯運輸第三級毒品罪嫌等
    語。
㈡、按犯罪故意以有認識為前提，並依行為人主觀心態區分為確
    定與不確定故意。若行為人主觀認識與客觀事實不一致，即
    生錯誤之問題。關於刑罰輕重要素之錯誤，我國暫行新刑律
    第13條第3 項原規定：「犯罪之事實與犯人所知有異者，依
    下列處斷：所犯重於犯人所知或相等者，從其所知；所犯輕
    於犯人所知者，從其所犯」，嗣制定現行刑法時，以此為法
    理所當然，乃未予明定。從而，客觀事實若與不確定故意未
    相合致，行為人以犯重罪之意思，實行犯罪，而發生輕於預
    見罪名之結果者，從其所犯；以犯輕罪之意思，實行犯罪，
    而發生之事實重於預見之罪名者，從其所知（最高法院110
    年度台上字第2005號刑事判決參照）。又基於無罪推定原則
    ，被告犯罪之事實應由檢察官提出證據，並指出證明方法加
    以說服，使法院達於確信之程度，始得為被告有罪之認定，
    否則，即應諭知被告無罪（最高法院100年度台上字第 6294
    號刑事判決參照）。
㈢、被告堅詞否認有何共同運輸第三級毒品犯行，辯稱：我提供
    身分證件、聯絡電話及收件地址為「小劉」收取系爭包裹，
    但不知道系爭包裹夾藏第三級毒品愷他命等語。被告對於其
    代收之系爭包裹可能夾藏進口管制物品一情，主觀上有所認
    識，雖已如前述。然觀諸「管制物品管制品項及管制方式」
    之規定，管制進（出）口物品之種類多元，包含管制進出口
    之槍械、子彈、偽造幣券、毒品、罌粟種子、古柯種子、大
    麻種子；及管制進口之逾量稻米、稻米粉、花生、茶葉等在
    內。是被告主觀上於認識系爭包裹可能夾藏進口管制物品外
    ，對於夾藏之進口管制物品為第三級毒品愷他命一節是否存
    有認識，仍應由檢察官提出證據，並指出證明方法加以說服
    ，使法院達於確信之程度，始得為被告不利之認定。
㈣、經查：
  1.被告雖提供身分證件、聯絡電話及收件地址為「小劉」收取
    扣案如附表編號2所示（夾藏附表編號1所示管制進口物品即
    第三級毒品愷他命）之系爭包裹，然被告辯稱：我提供身分
    證件、聯絡電話及收件地址為「小劉」收取系爭包裹並未收
    取任何對價等語。經查，卷內由檢察官提出之各項證據，均
    無被告曾因本案向「小劉」收取對價之事證，尚不足就被告
    因代「小劉」收取系爭包裹而受有對價一節，證明至使本院
    達於確信之程度。觀諸扣案如附表編號1所示第三級毒品愷
    他命之純質淨重多達2,976.94公克，純度高達75.88％，若遭
    查獲所須負擔之運輸第三級毒品罪責甚鉅。衡諸常情，被告
    如非受有相當之對價，當無甘冒犯此重罪之風險，而以真實
    身分出面代為收取之可能。是由卷存證據無法證明被告曾收
    取相當對價一節以觀，尚難認定被告於提供身分證件、聯絡
    電話及收件地址為「小劉」收取系爭包裹時，主觀上對於系
    爭包裹內夾藏之管制進口物品為扣案之第三級毒品愷他命一
    節有所認識。
  2.被告於本案犯罪前，並無以相類手法實行販賣、運輸毒品犯
    罪之前案紀錄一情，有臺灣高等法院被告前案紀錄表在卷可
    稽。又被告犯本案所使用如附表編號3、4所示行動電話，經
    扣案後分別由檢察官指揮進行數位採證、通訊監察，依採證
    及通訊監察之蒐證結果，均未發現與運輸毒品有關之通訊內
    容，且系爭包裹係由財政部關務署臺北關於110年5月18日查
    驗發現疑似夾藏第三級毒品愷他命，遂通報司法警察追查，
    其後被告於110年5月25日7時10分許，在高雄市○○區○○路00
    巷0號前，經司法警察拘提到案（警卷第1頁）。由此觀之，
    至被告為警查獲前為止之過程中，並無證據足認被告曾實際
    接觸系爭包裹，難認被告有何機會自郵包之包裝、外觀、重
    量判斷，而可得預見其內夾藏之管制進口物品為第三級毒品
    愷他命。從而，自難由被告有前述私運管制物品進口之不確
    定故意，遽論被告同時具有運輸第三級毒品愷他命之犯意。
  3.被告雖於羈押訊問時供稱：我有問「小劉」，但他說他身分
    特殊，我問為什麼身分特殊，該不會是要我收毒品，但他說
    沒有，我也會怕是收到毒品等語（押一卷第19頁）。惟觀諸
    被告於警詢、偵訊中均未為此陳述，自難排除被告係因面對
    追問，為求取信於人所為之情急說詞，且卷內並無其他事證
    足認被告於參與走私犯行時，對於系爭包裹夾藏之管制進口
    物品為第三級毒品愷他命已有認識，已如前述，自難僅憑此
    情遽為被告不利之認定。
　4.綜上，由檢察官提出之證據資料，僅能證明被告係以犯走私
    罪（輕罪）之意思實行本案犯罪，縱其發生之事實（運輸第
    三級毒品）重於被告行為時預見之罪名（所犯重於所知），
    參諸前述判決意旨，仍應從其所知而成立私運管制物品進口
    罪，尚難逕論以運輸第三級毒品罪相繩。
㈤、被告被訴運輸第三級毒品部分本應諭知無罪，惟因此部分若
    成立犯罪，與被告前述走私罪之有罪部分，具有想像競合犯
    之裁判上一罪關係，爰不另為無罪之諭知。
據上論斷，應依刑事訴訟法第299條第1項前段，判決如主文。
本案經檢察官王朝弘起訴，檢察官林敏惠到庭執行職務。
中　　華　　民　　國　　111 　年　　3 　　月　　11　　日
                  刑事第八庭  審判長  法  官  林英奇
　　　　　　　　　　　　　　　　　　　法  官  黃傳堯
　　　　　　　　　　　　　　　　　　　法  官  何一宏
以上正本證明與原本無異。
如不服本判決應於收受送達後20日內向本院提出上訴書狀，並應
敘述具體理由；如未敘述上訴理由者，應於上訴期間屆滿後20日
內向本院補提理由書（均須按他造當事人之人數附繕本）「切勿
逕送上級法院」。
因疫情而遲誤不變期間，得向法院聲請回復原狀。
中　　華　　民　　國　　111 　年　　3 　　月　　11　　日
　　　　　　　　　　　　　   　　　　 書記官　郭素蓉　　
附表：
編號 物品名稱 數量 備註  1 愷他命 4包 淨重3,923.22公克，驗餘淨重3,923.08公克，純度75.88％，純質淨重2,976.94公克（法務部調查局110年7月14日調科壹字第11023205890號鑑定書，警卷第63頁；法務部調查局南部地區機動工作站110年度安保字第618號扣押物品清單，偵一卷第217-220頁）  2 包裹 1箱   3 iPhone行動電話 1支 IMEI：000000000000000號（數採二卷第17頁）  4 iPhone行動電話 1支 IMEI：000000000000000號，含門號0000000000號SIM卡1張（數採二卷第17頁）  5 SIM卡 1張 0000000000-00000-00000（警卷第39頁） 

附錄本案論罪科刑依據之法條：
懲治走私條例第2條
Ⅰ  私運管制物品進口、出口者，處七年以下有期徒刑，得併科
    新臺幣三百萬元以下罰金。
Ⅱ  前項之未遂犯罰之。
Ⅲ  第一項之管制物品，由行政院依下列各款規定公告其管制   
     品項及管制方式：
  一、為防止犯罪必要，禁止易供或常供犯罪使用之特定器物進
　　  口、出口。
　二、為維護金融秩序或交易安全必要，禁止偽造、變造之各種
　　  貨幣及有價證券進口、出口。
  三、為維護國民健康必要，禁止、限制特定物品或來自特定地
　　  區之物品進口。
　四、為維護國內農業產業發展必要，禁止、限制來自特定地區
　　  或一定數額以上之動植物及其產製品進口。
  五、為遵守條約協定、履行國際義務必要，禁止、限制一定物
      品之進口、出口。